臺灣高雄地方法院刑事判決　　　　　　　 96年度訴字第955號
公　訴　人　臺灣高雄地方法院檢察署檢察官
被　　　告　乙○○
上列被告因違反毒品危害防制條例案件，經檢察官提起公訴（96
年度毒偵緝字第65號），嗣因被告就被訴事實為有罪之陳述，經
經本院告知簡式審判程序意旨，並聽取公訴人及被告之意見後，
本院合議庭裁定由受命法官獨任依簡式審判程序審理，判決如下
：
    主  文
乙○○施用第一級毒品，處有期徒刑壹年壹月。又施用第二級毒
品，處有期徒刑陸月。應執行有期徒刑壹年陸月。
    事  實
一、乙○○曾因施用毒品案件，經本院以民國90年度毒聲字第31
    15號裁定送觀察、勒戒後，認有繼續施用毒品之傾向，而以
    90年度毒聲字第4409號裁定令入戒治處所施以強制戒治1 年
    ，復經本院以90年度毒聲字第7729號裁定停止戒治，於91年
    1 月10日停止執行而釋放出所，所餘刑期付保護管束，期滿
    未經撤銷，經臺灣高雄地方法院檢察署檢察官以91年度戒毒
    偵字第701 號於91年7 月24日為不起訴處分確定。又因施用
    毒品案件，經本院以94年度訴字第1057號於94年5 月31日分
    別判處有期徒刑1 年、6 月，定應執行刑為有期徒刑1 年4
    月確定，經入監執行後，於95年7 月13日縮短刑期假釋出監
    ，所餘刑期付保護管束。再因妨害公務等案件，經本院以95
    年度簡字第6900號於95年11月30日判處有期徒刑5 月確定，
    於96年2月27日易科罰金執行完畢。
二、乙○○於上開強制戒治執行完畢釋放後5 年內，明知海洛因
    、甲基安非他命分別為毒品危害防制條例第2 條第2 項第1
    款、第2 款明定之第一級、第二級毒品，不得施用或持有，
    仍於前述強制戒治執行完畢釋放後5 年內，分別基於反覆持
    續施用第一級毒品海洛因、第二級毒品甲基安非他命之犯意
    ，自95年7 間下旬某日起至96年2 月6 日下午某時止，在其
    位於高雄縣杉林鄉○○路24巷26之1 號住處內，以將海洛因
    摻於香菸之方式施用第一級毒品海洛因，另以將甲基安非他
    命置於玻璃球吸食器以火燒烤吸取煙氣之方式施用第二級毒
    品甲基安非他命，約每天施用第一級毒品海洛因、第二級毒
    品甲基安非他各1 次。嗣經警通知，於95年9 月27日19時38
    分許在高雄縣旗山鎮○○街1 號旗山分局採尿送驗後呈嗎啡
    及甲基安非他命陽性反應，始查悉上情。
三、案經高雄縣政府警察局旗山分局報請台灣高雄地方法院檢察
    署檢察官偵查起訴。
    理  由
一、本件被告乙○○係違反毒品危害防制條例第10條第1 項、第
    2 項施用第一級、第二級毒品罪，其法定刑為死刑、無期徒
    刑、最輕本刑為3 年以上有期徒刑以外之罪，於準備程序進
    行中，被告就被訴事實為有罪之陳述，由受命法官告知簡式
    審判程序之要旨並聽取其與公訴人之意見，經被告同意適用
    簡式審判程序後，本院亦認無不得或不宜改依簡式審判程序
    進行之處，爰依刑事訴訟法第273 條之1 第1 項、第284 條
    之1 規定，本院合議庭裁定裁定本件由受命法官獨任進行簡
    式審判程序，合先敘明。
二、事實認定
  (一)上揭事實，業據被告於本院準備及審理程序中坦承不諱。並
    有長榮大學95年10月12日確認報告暨尿液採證對照表各1 件
    （見警卷第6 、7 頁）在卷可稽。上揭核與被告自白相符，
    足徵被告之自白核與事實相符，堪予採信。
  (二)另查，被告曾因施用毒品案件，經本院以90年度毒聲字第31
    15號裁定送觀察、勒戒後，認有繼續施用毒品之傾向，而以
    90年度毒聲字第4409號裁定令入戒治處所施以強制戒治1 年
    ，復經以90年度毒聲字第7729號裁定停止戒治，於91年1 月
    10日停止執行而釋放出所，所餘刑期付保護管束，期滿經臺
    灣高雄地方法院檢察署檢察官以91年度戒毒偵字第701 號於
    91年7 月24日為不起訴處分確定等情，有臺灣高等法院被告
    前案紀錄表及本院被告院內索引卡紀錄表各1 份附卷可參，
    足認被告確於前開強制戒治執行完畢釋放後、5 年內再犯毒
    品危害防制條例第10條第1 項、第2 項施用第一級、第二級
    毒品罪。
  (三)職是，本件事證明確，被告犯行洵堪認定，應依法論科。
三、論罪科刑
  (一)查刑法已於94年2 月2 日修正公布，刪除刑法第56條關於連
    續犯之規定，且自95年7 月1 日起施行。按刪除連續犯規
    定之修正理由已有「至連續犯之規定廢除後，對於部分習慣
    犯，例如竊盜、吸毒等犯罪，是否會因適用數罪併罰而使刑
    罰過重產生不合理之現象一節，在實務運用上應可參考德、
    日等國之經驗，委由學界及實務以補充解釋之方式，發展接
    續犯之概念，對於合乎接續犯或包括的一罪之情形，認為構
    成單一之犯罪，以限縮數罪併罰之範圍，用以解決上述問題
    」之說明。且按刑事法若干犯罪行為態樣，本質上原具有
    反覆、延續實行之特徵，立法時既予特別歸類，定為犯罪構
    成要件之行為要素，則行為人基於概括之犯意，在密切接近
    之一定時、地持續實行之複次行為，倘依社會通念，於客觀
    上認為符合一個反覆、延續性之行為觀念者，於刑法評價上
    ，即應僅成立一罪。學理上所稱「集合犯」之職業性、營業
    性或收集性等具有重複特質之犯罪均屬之，例如經營、從事
    業務、收集、販賣、製造、散布等行為概念者是（最高法院
    95年度台上字第1079號判決意旨可資參照）。而毒品因有
    高度之成癮性及濫用性，施用毒品之行為本身，通常極易成
    癮，一旦身染毒癮，即有於短時間內密集施用之傾向，顯然
    具有反覆性及延續性之特徵。故於刑法修正後，就業已成癮
    之施用毒品者而言，如將個別施用行為在刑法上逐一評價並
    分別論處罪刑，恐係無視於該種犯罪類型反覆實施之特性，
    而有使行為人承受過度且顯不相當刑罰之疑慮，亦與刑罰過
    度評價禁止原則相悖，並有違憲法所揭櫫之比例原則。因此
    ，從施用毒品者自始基於概括性之主觀犯意與客觀行為加以
    觀察，社會通念應認屬包括一罪為恰，並收限縮數罪併罰範
    圍之效（刑法第56條修正理由第4 點參照）。因之，本院認
    為於95年7 月1 日刑法修正生效施行後，應將施用毒品之行
    為，改以集合犯之包括一罪關係論處。基此，本院認被告持
    續多次施用第一級毒品海洛因、第二級毒品甲基安非他命之
    行為，應各僅成立「集合犯」之實質一罪。
  (二)查海洛因、甲基安非他命分別為毒品危害防制條例第2 條第
    2 項第1 、2 款所明定之第一、二級毒品，故核被告所為，
    係犯同條例第10條第1 、2 項之施用第一、二級毒品罪。被
    告施用第一、二級毒品前、後之持有毒品之行為，本應論以
    持有之罪，惟持有毒品之行為應由施用毒品之行為所吸收，
    不另論罪。又被告所犯上開2 罪間，犯意各別、行為互殊，
    觸犯構成要件相異之罪名，自應分論併罰。
  (三)爰審酌被告前因施用毒品案件，經施以觀察勒戒、強制戒治
    執行完畢後，業曾因施用毒品案件，機判決確定及入監執行
    （尚未執行完畢），竟再為本件施用毒品犯行，足見其惡習
    已深，且戒絕毒癮之意志不堅，未能體悟施用毒品對自己、
    家人造成之傷害及社會之負擔，自屬可議；惟念被告犯罪後
    坦承犯行、施用時間長達數月、施用次數非少及施用毒品本
    質上係屬戕害自身健康之行為，尚未直接危害他人，反社會
    性之程度較低等一切情狀，分別量處如主文所示之刑，並定
    其應執行之刑。
據上論斷，應依刑事訴訟法第273 條之1 第1 項、第284 條之1
、第299 條第1 項前段，毒品危害防制條例第10條第1 項、第2
項，刑法第11條前段、第51條第5 款，判決如主文。
本案經檢察官甲○○到庭執行職務。
中　　華　　民　　國　　 96　　年　　3　　月　　23　　日
                  刑事第十五庭  法　官  洪乙心
以上正本證明與原本無異。
如不服本判決，應於判決送達後10日內，向本院提出上訴狀。
中　　華　　民　　國　　96　　年　　3 　　月　　27　　日
                                書記官  吳良美
附錄
毒品危害防制條例第10條第1 項
施用第一級毒品者，處 6 月以上 5 年以下有期徒刑。
施用第二級毒品者，處 3 年以下有期徒刑。
